【裁判字號】    90,易,275
【裁判日期】    900619
【裁判案由】    傷害
【裁判全文】
臺灣臺北地方法院刑事判決                            九十年度易字第二七五號
    公  訴  人  臺灣臺北地方法院檢察署檢察官
    被      告  戊○○
                丁○○
右列被告因傷害案件，經檢察官提起公訴（八十九年度偵字第一二五八六、一二九四
八號），本院判決如左：
    主  文
戊○○、丁○○共同傷害人之身體，各處拘役參拾日，如易科罰金，均以參佰元折算
壹日。
    事  實
一、戊○○、丁○○父子於民國八十九年五月十八日晚間七時三十分許，在台北市文
    山區○○○路○段十號五樓樓梯間，因擺設鞋櫃事宜與鄰居丙○○發生爭執，其
    二人竟共同基於傷害人身體之犯意聯絡，由丁○○持健身用之彈簧棒（未扣案，
    無法證明為丁○○所有）與戊○○共同出手毆打丙○○，致丙○○受有頭部三處
    抓傷（四點五公分、三公分及零點五公分）與左手臂抓傷（一點五公分）等傷害
    。
二、案經丙○○告訴暨台北市政府警察局文山第二分局報請台灣台北地方法院檢察署
    檢察官偵查起訴。
    理  由
一、訊據被告戊○○、丁○○均矢口否認有何傷害犯行，被告戊○○辯稱：當天其在
    搬家，丙○○說鞋櫃不能放在樓梯間，二人就起爭執，之後叫兒子丁○○來幫忙
    搬鞋櫃，丙○○按住鞋櫃不讓其等搬，因為跟丙○○說不清，就叫他的房東甲○○協調，但沒有毆打丙○○云云；被告丁○○辯稱：當天其父戊○○叫其出去搬
    鞋櫃，其父與丙○○站在五樓樓梯間，其有聽到其父與丙○○在爭執，之後到三
    樓找甲○○評理，並未毆打丙○○，也沒有看到丙○○受傷流血云云。經查：(一)
    右揭事實，已據告訴人丙○○於警訊及偵審中指訴明確，並有其提出之三軍總醫
    院附設民眾診療服務處診斷證明書一紙在卷足憑。(二)且證人甲○○於本院審理時
    證稱：丙○○是其房客，戊○○與丁○○是後來搬來的，當天他們三人之間有衝
    突，至其三樓住處找其說明，其看到丙○○有受傷，好像是臉部等語；證人即處
    理現場之員警乙○○於本院審理時亦證稱：當天巡邏時，有人報警說發生打架糾
    紛，其到達現場時他們已各自回屋內，經房東指引把雙方都叫出來，雙方是為了
    搬鞋櫃的事互相指控對方，一邊說他們全家打人，另一邊說對方挑釁，其印象中
    告訴人好像是手臂受傷等語明確。(三)再參以被告戊○○於警訊時供稱：丙○○爬
    上鞋櫃整個人在上面，其搬不動鞋櫃，就叫其子丁○○出來幫忙搬，但還是搬不
    動，其就把丙○○推開，把鞋櫃放回原位等語；徵諸告訴人所受頭部三處抓傷（
    四點五公分、三公分及零點五公分）與左手臂抓傷（一點五公分）等傷害，顯非
    僅僅「推開」所能造成；且告訴人於八十九年五月十八日即與被告等發生糾紛當
    日，即已赴醫院驗出受有前揭傷害等情，堪認告訴人所受傷害係出於被告等毆打
    所致，被告等所辯未毆打告訴人云云，要屬卸責之詞，無足採信。(四)至被告丁○○另辯稱告訴人所受之傷勢不可能係彈簧棒所造成的，以證其未參與毆打告訴人
    云云，惟查被告丁○○於警訊時供稱：「（問：你是否知道當時你父親與丙○○
    拉扯鞋櫃發生糾紛？）我是在前述時間的隔幾天才聽我媽說的，我之前都不知道
    這件事」、「（問：據丙○○在五月十九日到萬盛派出所作筆錄時所述，你在五
    月十八日時有與你父親一起，你手持健身用的彈簧棍毆打他，是否屬實？）當時
    我在屋內忙，根本不知道發生什麼事，怎麼可能去打他」，於本院審理時始供稱
    其有出去幫忙搬鞋櫃，有聽到其父與丙○○爭執，及至三樓找甲○○評理；被告
    丁○○於警訊時供稱其對戊○○與丙○○就鞋櫃擺設乙事之爭執不在場、不知情
    ，嗣於本院審理時始稱其在場、知情，前後供述未見一致，顯有迴護自己之情事
    ，則其供稱未與其父戊○○共同傷害告訴人云云，尚難輕信；參以證人乙○○證
    稱丙○○曾提及「他們全家打人」等語，是應以告訴人指訴其係遭被告戊○○、
    丁○○共同毆打成傷等情較為可採，被告丁○○顯有參與本件傷害犯行甚明；縱
    告訴人前揭傷勢係被告戊○○徒手造成而非被告丁○○使用彈簧棒所造成，然被
    告丁○○既持彈簧棒參與本件傷害犯行而與被告戊○○有犯意聯絡及行為分擔，
    仍應負共同傷害之責。本件事證明確，被告戊○○、丁○○之犯行均堪認定。
二、按被告等犯罪後，刑法第四十一條業於九十年一月四日修正，同年月十二日生效
    ，該法條第一項規定：「犯最重本刑為五年以下有期徒刑之罪，而受六月以下有
    期徒刑或拘役之宣告，因身體、教育、職業或家庭之關係或因其他正當事由，執
    行顯有困難者，得以一元以上三元以下折算一日，易科罰金。但確因不執行所宣
    告之刑，難收矯正之效或難以維持法秩序者，不在此限」；是被告等犯罪後法律
    已有變更，比較新舊法之結果，舊法並無更有利於被告，依刑法第二條第一項前
    段之規定，應適用裁判時之新法。核被告戊○○、丁○○所為，均係犯刑法第二
    百七十七條第一項之傷害罪。被告二人間具有犯意聯絡及行為分擔，均為共同正
    犯。爰審酌被告等犯罪之動機、手段、犯罪時所受之刺激、告訴人所受傷害之程
    度及犯罪後之態度等一切情狀，量處如主文所示之刑，並諭知易科罰金之折算標
    準。至被告丁○○持用之彈簧棒，因未扣案，復無證據證明係屬被告等所有，亦
    非屬必須沒收之物，故不予宣告沒收，附此敘明。
據上論斷，應依刑事訴訟法第二百九十九條第一項前段，刑法第二條第一項前段、第
二十八條、第二百七十七條第一項、修正後第四十一條第一項前段，罰金罰鍰提高標
準條例第一條前段、第二條，判決如主文。
本案經檢察官林秀濤到庭執行職務。
中      華      民      國    九十      年      六      月     十九     日
                                    臺灣臺北地方法院刑事第七庭
                                        法  官  蕭  清  清
右正本證明與原本無異。
如不服本判決應於送達後十日內向本院提出上訴狀。
                                        書記官  劉  麗  英
中      華      民      國    九十      年      七      月      四      日
附錄本案論罪科刑法條：
刑法第二百七十七條：
傷害人之身體或健康者，處三年以下有期徒刑、拘役或一千元以下罰金。
犯前項之罪因而致人於死者，處無期徒刑或七年以上有期徒刑，致重傷者，處三年以
上十年以下有期徒刑。


司法院資訊處製作；財團法人民間司法改革基金會備份。
